臺灣臺南地方法院民事裁定
110年度訴字第1089號
聲  請  人
即  證  人  謝朝棟  
原      告  陳敏祥  
被      告  謝麗玉  
訴訟代理人  林炎昇 律師
上列聲請人即證人因原告與被告間請求給付報酬事件，陳明拒絕
證言，本院裁定如下：
    主  文
證人謝朝棟不得拒絕證言。
    理  由
一、聲請人即證人謝朝棟具狀略以：聲請人之母親已高齡98歲，
    於民國106年間病倒送醫急救插管，至今仍在呼吸照護病房
    ，在台灣僅有聲請人能陪伴照料；聲請人也已70歲，長期罹
    患脊椎退化發炎病症，目前仍持續治療，身心狀況不佳，不
    堪長途奔走，也怕出庭作證後，原本平靜的生活會不斷受到
    原告破壞干擾；在本件交易過程中，包含原告在內之LINE群
    組，大家均知悉被告才是有權做最後決定之人，聲請人不會
    擅自作主，聲請人並未與原告私下訂約，亦無擅自代表被告
    與原告簽立委賣契約，故聲請人不知原告要聲請人作證什麼
    ；且聲請人年紀大了，記憶力退化很多，無能力作證，故請
    准許聲請人請假，也請不要再發公文給聲請人等語。
二、按證人為當事人四親等內之血親者，得拒絕證言，民事訴訟
    法第307條第1項第1款定有明文。次按證人有前條第1項第1
    款或第2款情形者，關於下列各款事項，仍不得拒絕證言：
    四、為當事人之前權利人或代理人，而就相爭之法律關係所
    為之行為，第308條第1項第4款亦有明文。蓋當事人就為訴
    訟標的之法律關係，如係由前權利人或代理人之行為所發生
    、變更或消滅，則知悉該法律關係內容最為詳盡者，莫過於
    為該行為之前權利人或代理人。捨前權利人或代理人外，別
    無更適切之證據，故前權利人或代理人縱與當事人間有相當
    親屬關係，仍不許拒絕證言。再按證人拒絕證言，應陳明拒
    絕之原因、事實，並釋明之；拒絕證言之當否，由受訴法院
    於訊問到場之當事人後裁定之，亦分別為民事訴訟法第309
    條第1項前段、第310條第1項所明定。
三、經查，本件聲請人與被告為姊弟之事實，有聲請人與被告之
    個人戶籍資料查詢結果可參，亦為兩造所不爭執，堪可認定
    ，則聲請人核屬被告四親等內之血親，依民事訴訟法第307
    條第1項第1款之規定，本可拒絕證言。惟本件當事人間給付
    報酬事件，聲請人係經被告授權，代表被告處分被告所有坐
    落臺南市○○區○○段00000000000地號及臺南市○○區○○段00000
    00000000地號土地（下稱系爭土地）出售有關事宜，全權處
    理有關買賣價金、收取買賣訂金、訂立買賣契約及過戶有關
    事宜等情，有授權書1份附卷可參（見本院卷第37頁），兩
    造亦不爭執上開授權書係聲請人與被告所簽立（見本院卷第
    213頁）。而本件原告主張聲請人於代理被告處理系爭土地
    買賣事宜時，亦代理被告與原告成立委託仲介銷售系爭土地
    之契約，故原告得依兩造間之委託仲介銷售系爭土地契約，
    請求被告給付仲介報酬及激勵金之半數等情，則為被告所否
    認。據此，依原告之主張，聲請人就為本件訴訟標的之法律
    關係，為被告之代理人，其就上開法律關係內容應知之甚詳
    ，則其就代理被告與原告間成立之法律關係內容，核屬就兩
    造間相爭之法律關係所為之行為，依民事訴訟法第308條第1
    項第4款規定，不得拒絕證言。至聲請人其餘所述部分，均
    非得主張拒絕證言之事由，況聲請人之住所位在臺南，其亦
    未提出任何資料堪認其已因病而有無法到庭證述之情形，是
    其所述難認可採。
四、綜上，聲請人與被告雖係姊弟關係，屬四親等內血親，惟原
    告請求聲請人證明之事項，依原告之主張，既係聲請人為被
    告之代理人，而就兩造相爭之法律關係所為之行為，依民事
    訴訟法第308條第1項第4款規定，聲請人仍不得拒絕證言。
    從而，聲請人就本案請求拒絕證言為不當，自不能准許。
五、依民事訴訟法第310條第1項，裁定如主文。 
中　　華　　民　　國　　111 　年　　2 　　月　　7 　　日
                  民事第二庭    法  官　余玟慧
以上正本係照原本作成　　　　　　　　　
如對本裁定抗告須於裁定送達後10日內向本院提出抗告狀，並應
繳納抗告費新台幣1,000元。 
中　　華　　民　　國　　111 　年　　2 　　月　　8 　　日
                                書記官  于子寧